臺灣高雄地方法院民事判決　　　　　　100年度家訴字第223號
原　　　告　台新國際商業銀行股份有限公司
法定代理人　蔡榮棟
訴訟代理人　張明賢
被　　　告　鄞杏娟
兼上一人
訴訟代理人　林鍾川
上列當事人間請求宣告分別財產制事件，本院於民國100年9月13
日言詞辯論終結，判決如下：
    主      文
被告林鍾川與被告鄞杏娟間之夫妻財產制應改用分別財產制。
訴訟費用由被告負擔。
    事實及理由
一、原告起訴主張：（一）緣原告與被告林鍾川等間清償債務事
    件，業獲本院88年度促字第47033號支付命令與確定證明書
    在案，惟債務人等迄今均未清償，計尚欠原告本金新台幣（
    下同）3,454,771元及自民國94年12月27日起至清償日止，
    按年利率百分之9.45％計算之利息，其逾期在六個月以內者
    ，按上開利率百分之十，其逾期超過六個月者，按上開利率
    百分之二十計算之違約金。（二）經原告（即債權人）查被
    告林鍾川98年度國稅局及財產所得資料，亦查無財產可供執
    行。嗣經原告具狀聲請本院強制執行被告林鍾川之財產，經
    本院以100年度司執字第71434號強制執行事件執行結果，為
    債務人現無財產可供執行，致未能執行，本院即核發債權憑
    證終結在案。（三）被告林鍾川與被告鄞杏娟二人結婚後至
    今，目前婚姻關係仍存在。經查司法院夫妻財產登記處網站
    資料，被告林鍾川與被告鄞杏娟二人迄今未向本院聲請辦理
    夫妻分別財產契約登記。（四）按夫妻未以契約訂立夫妻財
    產制者，除民法另有規定外，以法定財產制，為其夫妻財產
    制；債權人對於夫妻一方之財產以為扣押，而未得受清償時
    ，法院因債權人之聲請，得宣告改用分別財產制，民法第10
    05條、第1011條分別定有明文。又所謂未得受清償，包括前
    無可扣押之物或所扣押之物數量不足，及所扣押之財產不足
    清償該為扣押之債權人債權等情形（最高法院89年度台上字
    第854號判決足資參照），次按保證者，謂當事人約定，一
    方於他方之債務人不履行債務時，由其代負履行責任之契約
    ，為民法第739條所明定；另保證債務之所謂連帶，係指保
    證人與主債務人負同一債務，對於債權人各負全部給付之責
    任而言，此就民法第272條第1項規定連帶債務之文義參照觀
    之甚明，而連帶債務之債權人，依同法第273條第1項規定，
    得對於債務人中之一人或樹人或其全體，同時或先後請求權
    不或一部之給付。（五）揆之前揭事實說明，被告林鍾川擔
    任訴外人林弘田之連帶保證人，向原告借款未依約清償，經
    原告取得執行名義後，聲請法院強制執行無結果，尚有如前
    述之本金、利息未獲清償，被告林鍾川名下亦無可供扣押執
    行之財產。是原告訴請裁判被告林鍾川與被告鄞杏娟間之夫
    妻財產制改用分別財產制，於法洵屬有據。為此依民法第10
    11條之規定，訴請宣告被告間之夫妻財產制改為分別財產制
    等語。並聲明：求為判決如主文所示。
二、被告二人則到庭均表示同意原告之請求，且陳稱：本件是被
    告林鍾川叔叔林弘田借款，由被告林鍾川擔任保證人，那是
    十幾年前的事，對於原告起訴之原因、事實沒有意見等語。
三、按夫妻未以契約訂立夫妻財產制者，除本法另有規定外，以
    法定財產制為其夫妻財產制，民法第1005條定有明文。次按
    債權人對於夫妻一方之財產已為扣押，而未得受清償時，法
    院因債權人之聲請，得宣告改用分別財產制，民法第1011條
    亦規定甚明。而所謂未得受清償，包括全無可扣押之物或所
    扣押之物數量不足及所扣押之財產不足清償該為扣押之債權
    人債權等情形（最高法院89年度台上字第854號民事判決參
    照）。
四、經查，原告主張被告林鍾川、鄞杏娟現為夫妻，且被告間婚
    後並未約定夫妻財產制，及原告為被告林鍾川之債權人，業
    獲本院88年度促字第47033號支付命令及確定證明書在案，
    並經原告向國稅局查被告林鍾川98年度財產及所得清單，查
    無財產及所得可供執行，且經原告具狀聲請本院強制執行被
    告林鍾川之財產，經本院以100年度司執字第71434號強制執
    行事件執行結果，為債務人現無財產可供執行，致未能執行
    ，本院已核發債權憑證終結在案等情，業據其提出本院88年
    度促字第47033號支付命令及確定證明書影本、財政部台灣
    省中區國稅局98年度綜合所得稅資料清單、財產歸屬資料清
    單、司法院夫妻財產登記資料公告、本院100司執071434號
    債權憑證各1件、戶籍謄本2件為證；並經本院依職權調取本
    院88年度促字第47033號支付命令卷、本院100年度司執字第
    71434號強制執行事件卷宗核閱無誤，堪信原告主張為真實
    。是以，被告間婚後未約定夫妻財產制，自應以法定財產制
    為夫妻財產制，且被告林鍾川之財產經強制執行仍無法滿足
    原告之債權，依前開說明，應屬已為扣押，而未得受清償之
    情形，則原告本於民法第1011條之規定，訴請本院宣告被告
    間之夫妻財產制應改用分別財產制，洵屬正當。
五、從而，原告本於民法第1011條之規定，訴請本院宣告被告間
    之夫妻財產制應改用分別財產制，為有理由，應予准許。
六、據上論結，本件原告之訴為有理由，依民事訴訟法第78條、
    第85條第1項，判決如主文。
中    華    民    國    100    年    9    月    27    日
                  家事法庭  法  官  廖家陽
以上正本，係照原本作成。
如不服本判決，應於送達後20日內，向本院提出上訴狀並表明上
訴理由，如於本送達前提起上訴者，應於判決送達後10日內補提
上訴理由書（須附繕本）。如委任律師提起上訴者，應一併繳納
上訴裁判費。
中    華    民    國    100    年    9    月    27    日
                            書記官  楊馥華